臺灣雲林地方法院民事裁定　　　　　　100年度監宣字第120號
聲　請　人　曾坤苗
相　對　人　沈雪
關　係　人　張曾素霞
上列聲請人聲請監護宣告事件，本院裁定如下：
    主    文
宣告沈雪（女、民國○○年○ 月○ 日生、國民身分證統一編號：Ｚ0
00000000號）為受監護宣告之人。
選定曾坤苗（男、民國○○年○ 月○ 日生、國民身分證統一編號：
Ｚ000000000號）為受監護宣告人之監護人。
指定張曾素霞（女、民國○○年○ 月○○日生、國民身分證統一編號
：Ｚ000000000號）為會同開具財產清冊之人。
聲請費用新臺幣壹仟元由受監護宣告之人負擔。
    理    由
一、聲請意旨略以：聲請人曾坤苗為相對人之子，關係人張曾素
    霞則為相對人之女。相對人自民國100 年7 月17日因患有雙
    側肺肋膜積水併急性呼吸衰竭使用呼吸器、糖尿病、下腸胃
    道出血、泌尿道感染等病症，經送醫診治至今仍不見起色，
    無法自理生活，須旁人照護之情形，近日甚且已因精神障礙
    或其他心智缺陷，致不能為意思表示或受意思表示，或不能
    辨識意思表示之效果，有診斷證明書可證。爰依民法第14條
    第1 項、民事訴訟法第597 條第1 項之規定，聲請對其為監
    護之宣告，並依民法第1111條之規定，指定聲請人為相對人
    之監護人，暨指定關係人張曾素霞為會同開具財產清冊之人
    等語。
二、按對於因精神障礙或其他心智缺陷，致不能為意思表示或受
    意思表示，或不能辨識其意思表示之效果者，法院得因本人
    、配偶、四親等內之親屬、最近一年有同居事實之其他親屬
    、檢察官、主管機關或社會福利機構之聲請，為監護之宣告
    。受監護宣告之人應置監護人；法院為監護之宣告時，應依
    職權就配偶、四親等內之親屬、最近一年有同居事實之其他
    親屬、主管機關、社會福利機構或其他適當之人選定一人或
    數人為監護人，並同時指定會同開具財產清冊之人。法院為
    前項選定及指定前，得命主管機關或社會福利機構進行訪視
    ，提出調查報告及建議。監護之聲請人或利害關係人亦得提
    出相關資料或證據，供法院斟酌。法院選定監護人時，應依
    受監護宣告之人之最佳利益，優先考量受監護宣告之人之意
    見，審酌一切情狀，並注意下列事項：(一)受監護宣告之人之
    身心狀態與生活及財產狀況。(二)受監護宣告之人與其配偶、
    子女或其他共同生活之人間之情感狀況。(三)監護人之職業、
    經歷、意見及其與受監護宣告之人之利害關係。(四)法人為監
    護人時，其事業之種類與內容，法人及其代表人與受監護宣
    告之人之利害關係，民法第14條第1 項、第1110條、第1111
    條、第1111條之1 分別定有明文。
三、經查，聲請人上開主張，業據其提出戶籍謄本、天主教福安
    醫院診斷證明書、親屬系統表等件為證，且相對人經本院法
    官在鑑定人廖寶全醫師前呼喚其姓名均無反應，並經鑑定人
    廖寶全醫師鑑定稱：個案係一位器質性腦病變病人，因呼吸
    衰竭，經急救並置氣管內插管，曾入住加護病房，再轉入呼
    吸照護病房，住院躺床超過4 個月，生命徵象尚穩定，但需
    仰賴呼吸器呼吸，置鼻胃管、尿管，意識僵呆，可睜眼，但
    無眼神接觸，失語，且不能配合任何指示動作，四肢癱軟無
    力，對痛覺尚有反射動作，無明顯隨意性動作，日常基本生
    活需專人照顧，目前精神及心智狀況已達不能意思表示或受
    意思表示，或辨識其意思表示效果之程度等語，有鑑定筆錄
    在卷可稽，堪信聲請人之主張屬實。本院審酌上情，認為相
    對人與外界環境已無法互動，失語，亦不能以其他方式表示
    其內心意思，日常生活起居均須他人協助照護，顯已達不能
    為意思表示或受意思表示之情狀，故聲請人聲請對相對人為
    監護之宣告為有理由，應予准許。
四、次查，聲請人曾坤苗為受監護宣告人之次子，受監護宣告人
    配偶及長子均已死亡，另有子女即關係人張曾素霞、曾坤義
    ，孫子女沈佩娟、沈政彥、沈佩雯，業已取得渠等表示同意
    由聲請人擔任受監護宣告人之監護人之情，則據聲請人陳述
    明確，並有戶籍謄本、親屬系統表、同意書等件附卷可參。
    本院審酌上情，並考量聲請人係受監護宣告人之次子，並有
    意願擔任受監護宣告人之監護人，平日亦係由其負責照顧受
    監護宣告人之生活起居及協助處理相關事務等情狀，認聲請
    人應有監護受監護宣告人之能力，並適於任之，是由聲請人
    曾坤苗任監護人，符合受監護宣告人沈雪之最佳利益，爰依
    前揭規定，選定聲請人曾坤苗為受監護宣告之人沈雪之監護
    人。另本院參酌關係人張曾素霞為受監護宣告人之女，且有
    擔任會同開具財產清冊之人之意願，有前揭同意書在卷可查
    ，爰依上揭規定，指定關係人張曾素霞為會同開具財產清冊
    之人。
五、依民事訴訟法第608 條第1 項，裁定如主文。
中    華    民    國   100    年    12    月    9     日
                   家事法庭     法  官  黃瑞井
正本係照原本作成。
如不服本裁定關於選定監護人及指定會同開具財產清冊之人等部
分，應於送達後十日內向本院提出抗告狀，並繳納抗告費新臺幣
1千元；其餘關於宣告監護之部分，不得抗告。
中    華    民    國   100    年    12    月    9     日
                                書記官  鄭國銘
【附錄】：
‧民法第1099條
監護開始時，監護人對於受監護人之財產，應依規定會同遺囑指
定、當地直轄市、縣（市）政府指派或法院指定之人，於二個月
內開具財產清冊，並陳報法院。
前項期間，法院得依監護人之聲請，於必要時延長之。
‧民法第1099條之1
於前條之財產清冊開具完成並陳報法院前，監護人對於受監護人
之財產，僅得為管理上必要之行為。